【裁判字號】    97,訴,2885
【裁判日期】    970729
【裁判案由】    搶奪等
【裁判全文】
臺灣臺中地方法院刑事判決              97年度訴字第2885號
公  訴  人  臺灣臺中地方法院檢察署檢察官
被      告  甲○○
上列被告因搶奪等案件，經檢察官提起公訴（97年度偵字第1404
5號、第15938號），被告於準備程序中就被訴事實為有罪之陳述
，受命法官於聽取當事人之意見後，由本院合議庭裁定由受命法
官獨任以簡式審判程序判決如下：
    主    文
甲○○所犯如附表所示之罪，均累犯，各處如附表所示之刑，應
執行有期徒刑貳年。
    犯罪事實
一、甲○○前因竊盜及搶奪案件，經法院合併定應執行有期徒刑
    四年確定，甫於民國九十二年九月二十八日假釋期滿未經撤
    銷假釋以已執行論。詎甲○○猶不知悔改，意圖為自己不法
    之所有，於如附表編號一所示之時間、地點，以如附表編號
    一所示之犯罪方式，竊得如附表編號一所示被害人之機車；
    又分別於如附表編號二至五所示之時間、地點，以如附表編
    號二至五所示之犯罪方式，搶奪如附表編號二至五所示被害
    人之財物（其中如附表編號三所示之搶奪犯行，因未搶得財
    物而未遂）。
二、案經臺中縣警察局清水分局、臺中市警察局第二分局分別報
    告臺灣臺中地方法院檢察署檢察官偵查起訴。
    理    由
一、本件被告所犯為死刑、無期徒刑、最輕本刑為三年以上有期
    徒刑以外之罪，且非高等法院管轄第一審之案件，經本院合
    議庭裁定由受命法官行準備程序時，被告就被訴事實為有罪
    之陳述後，復經本院合議庭裁定由受命法官獨任行簡式審判
    程序，是其證據之調查，自不受刑事訴訟法第一百五十九條
    第一項、第一百六十一條之二、第一百六十一條之三、第一
    百六十三條之一及第一百六十四條至第一百七十條規定之限
    制，刑事訴訟法第二百七十三條之一第一項、第二百七十九
    條第二項前段、第二百七十三條之二分別定有明文，合先敘
    明。
二、上開犯罪事實，業據被告甲○○於偵查中及本院審理時均坦
    承不諱，核與如附表所示之被害人於警詢中指訴情形相符，
    且有臺中縣警察局清水分局九十七年六月十日十三時搜索扣
    押筆錄、九十七年六月十日十五時搜索扣押筆錄、扣押物品
    目錄表、被害人陳李麗華刑案現場測繪圖、被告搶奪被害人
    陳林麗華、陳麗卿、余素芬後逃逸之監視錄影器翻拍照片十
    一張、被害人陳麗卿指認照片四張、被告搶奪被害人賴錦玉
    後逃逸之監視錄影器翻拍照片七張、搶奪案現場照片四張、
    搶奪案現場暨逃逸路線示意圖一張、被害人賴錦玉臺中市警
    察局第二分局立人派出所受理刑事案件報案三聯單、被害人
    賴錦玉遺失物拾得登記簿影本一紙等件在卷可稽（分別詳見
    臺中縣警察局清水分局警卷第二十七至三十四頁、第三十七
    頁、第四十五頁至四十八頁、第四十三至四十四頁、臺中市
    警察局第二分局警卷第十六至二十頁、第二十至二十一頁、
    第二十二頁、九十七年度偵字第一四０四五號偵卷第二十六
    頁、第三十四頁），復有被告為搶奪犯行時所穿著之淺藍色
    工作服一件及安全帽一頂扣案可資佐證，足見被告自白與事
    實相符，應堪採信。本件事證明確，被告上開犯行，均堪以
    認定。
三、被告為如附表編號一、二所示之竊盜及搶奪犯行後，刑法及
    刑法施行法業於九十四年二月二日經總統以華總一義字第０
    九四０００一四九０一號令修正公布，並於九十五年七月一
    日施行。按行為後法律有變更者，適用行為時之法律，但行
    為後之法律有利於行為人者，適用最有利於行為人之法律，
    現行刑法第二條第一項定有明文。此條規定乃與刑法第一條
    罪刑法定主義契合，而貫徹法律禁止溯及既往原則，係規範
    行為後法律變更所生新舊法律比較適用之準據法，是刑法第
    二條本身雖經修正，但刑法第二條既屬適用法律之準據法，
    本身尚無比較新舊法之問題，應一律適用裁判時之現行刑法
    第二條規定以決定適用之刑罰法律，先予辨明。又以本次刑
    法修正之比較新舊法，應就罪刑有關之共犯、未遂犯、想像
    競合犯、牽連犯、連續犯、結合犯，以及累犯加重、自首減
    輕暨其他法定加減原因（如身分加減）與加減例等一切情形
    ，本於統一性及整體性原則，綜其全部罪刑之結果而為比較
    ，亦有最高法院九十五年度第八次刑庭會議決議可資參照。
    經查：
（一）被告行為後，業已增訂刑法施行法第一條之一，並規定：
      「中華民國九十四年一月七日刑法修正施行後，刑法分則
      編所定罰金之貨幣單位為新臺幣。九十四年一月七日刑法
      修正時，刑法分則編未修正之條文定有罰金者，自九十四
      年一月七日刑法修正施行後，就其所定數額提高為三十倍
      。但七十二年六月二十六日至九十四年一月七日新增或修
      正之條文，就其所定數額提高為三倍」，是就現行刑法中
      ，有關於罰金刑處罰之規定，即有就新舊法比較之必要，
      惟經比較增訂之刑法施行法第一條之一與被告行為時之罰
      金罰鍰提高標準條例第一條前段、現行法規所定貨幣單位
      折算新臺幣條例第二條結果，二者規定適用之結果並無不
      同，自應適用裁判時之法律即刑法施行法第一條之一（最
      高法院九十六年度臺上字第一一三六判決意旨參照）。
（二）被告行為後，刑法第三十三條第五款業於九十四年二月二
      日以華總一義字第０九四０００一四九０一號令修正公布
      ，並自九十五年七月一日起施行；修正後刑法第三十三條
      第五款規定「罰金：新臺幣一千元以上，以百元計算之。
      」，與修正前刑法第三十三條第五款規定「罰金：一元以
      上。」不同。比較新舊法結果，以舊法較有利於行為人，
      新法並無對被告較為有利之情形，故依刑法第二條第一項
      前段規定，本案關於論罪之法定刑罰金部分，自應適用行
      為時之法律即修正前刑法第三十三條第五款規定決定其罰
      金部分之法定刑。
（三）又按刑法第二條第一項規定：「行為後法律有變更者，適
      用行為時之法律。但行為後之法律有利於行為人者，適用
      最有利於行為人之法律」。又依刑法第五十一條定應執行
      刑時，「裁判確定前犯數罪，其中一罪在新法施行前者，
      亦同（即亦應為新舊法比較）。」最高法院九十五年度第
      八次刑事庭會議決議可資參照。被告於裁判確定前犯數罪
      ，其中如附表編號一、二所示之竊盜罪及搶奪罪，均係於
      九十五年七月一日前所犯，而刑法第五十一條業於九十四
      年一月七日修正公布，並於九十五年七月一日施行，修正
      前刑法第五十一條第五款規定：「宣告多數有期徒刑者，
      於各刑中之最長期以上，各刑合併之刑期以下，定其刑期
      。但不得逾二十年」，修正後刑法第五十一條第五款則規
      定：「宣告多數有期徒刑者，於各刑中之最長期以上，各
      刑合併之刑期以下，定其刑期。但不得逾三十年」。比較
      新舊法結果，修正後刑法並非較有利於行為人，依刑法第
      二條第一項前段之規定，自應依修正前刑法第五十一條第
      五款，定其應執行之刑。
（四）另按被告行為後，刑法第五十五條後段之牽連犯規定，業
      於九十四年一月七日經修正刪除，並於九十五年七月一日
      生效施行。而刑法修正之後，原屬牽連犯之數個犯罪行為
      ，依新法應數罪併罰，比較修正前之規定，可依裁判上一
      罪論處，顯然修正後之規定並未較有利於被告，依修正後
      刑法第二條第一項規定，應適用行為時即修正前刑法第五
      十五條後段之規定，從重論以一罪，較為有利於被告。
（五）末按行為後刑法條文經修正，惟無有利、不利情形（如刑
      法第十五條、第三十條之文字修正，第五十五條但書、第
      五十九條實務見解之明文化、第二十六條未遂犯得減輕其
      刑之規定移列第二十五條等），應適用裁判時法（最高法
      院九十五年度第二十一次刑庭會議決議可資參照）；又按
      甲受有期徒刑之執行完畢，於五年內之九十五年一月間故
      意再犯有期徒刑以上之罪，無論依修正前刑法第四十七條
      或修正後第四十七條第一項之規定均構成累犯，即無有利
      或不利之情形，於刑法修正施行後法院為裁判時，無庸為
      新、舊法之比較（最高法院九十七年度第二次刑庭會議決
      議參照）。故關於上述情形，應逕適用本案裁判時修正後
      之刑法，尚無比較新舊法之必要，附此敘明。
四、核被告如附表編號一所示之犯行，係犯刑法第三百二十條第
    一項之普通竊盜既遂罪；如附表編號二、四、五所示之犯行
    ，均係犯同法第三百二十五條第一項之普通搶奪既遂罪；如
    附表編號三所示之犯行，則係犯同法第三百二十五條第三項
    、第一項之普通搶奪未遂罪。被告就如附表編號三所示之搶
    奪犯行，已著手於搶奪他人財物之行為，然尚未搶得財物，
    其犯罪尚屬未遂，爰依刑法第二十五條第二項之規定，按既
    遂犯之刑度減輕其刑。又被告有如事實欄所載之前科，有臺
    灣臺中地方法院檢察署刑案資料查註紀錄表、臺灣高等法院
    被告前案紀錄表各一紙在卷可按，其受有期徒刑之執行完畢
    後五年以內故意再犯本案五件有期徒刑以上之罪，均為累犯
    ，均應依刑法第四十七條第一項之規定加重其刑，並就如附
    表編號三所示之搶奪未遂犯行，依法先加重其刑，復減輕之
    。再被告所犯如附表編號一、二所示之竊盜罪及搶奪罪二罪
    間，有方法、目的之牽連關係，係牽連犯，應依修正前刑法
    第五十五條後段規定，從一重之如附表編號二所示之搶奪罪
    處斷。至被告所犯如附表編號二至五所示之搶奪犯行四罪間
    ，犯意各別，行為互殊，應予分論併罰。爰審酌被告素行不
    良，前已有多次竊盜及搶奪前科，猶不思以正常途徑賺取財
    物，反以竊盜他人機車或暴力搶奪他人皮包等不正方式取得
    財物，危害社會安全秩序，惡行非輕，所竊取、搶得之物品
    價值非鉅，暨其犯罪後坦承犯行，態度尚稱良好等一切情狀
    ，分別量處如主文所示之刑，以示懲儆。末查被告如附表編
    號二所示之搶奪犯行，犯罪時間係在九十六年四月二十四日
    之前所犯，所犯符合中華民國九十六年罪犯減刑條例之減刑
    條件，應依該減刑條例第二條第一項第三款之規定，減其刑
    期二分之一為有期徒刑五月，並依同條例第十一條之規定，
    就上開減刑後之刑，與不應減刑之罪之宣告刑，依修正前刑
    法第五十一條第五款之規定定其應執行刑，附此敘明。
據上論斷，應依刑事訴訟法第二百七十三條之一第一項、第二百
九十九條第一項前段，刑法第三百二十條第一項、第三百二十五
條第一項、第三項、第二十五條第二項、第四十七條第一項，修
正前刑法第五十五條後段、第五十一條第五款，刑法施行法第一
條之一，中華民國九十六年罪犯減刑條例第二條第一項第三款、
第七條、第十一條，判決如主文。
中    華    民    國    97    年    7     月    29    日
                  刑事第十庭    法  官  黃  炫  中
上正本證明與原本無異。
如不服本判決，應於送達後十日內向本院提出上訴狀（須附繕
本），上訴於台灣高等法院台中分院。
                                書記官  黃  珮  華
中    華    民    國    97    年    7     月    29    日
附錄論罪科刑法條
刑法第320條第1項：
意圖為自己或第三人不法之所有，而竊取他人之動產者，為竊盜
罪，處5年以下有期徒刑、拘役或5百元以下罰金。
中華民國刑法第325條
（普通搶奪罪）
意圖為自己或第三人不法之所有，而搶奪他人之動產者，處 6 月
以上 5 年以下有期徒刑。
因而致人於死者，處無期徒刑或 7 年以上有期徒刑，致重傷者，
處 3 年以上 10 年以下有期徒刑。
第 1 項之未遂犯罰之。
附表：
┌──┬──────────┬──────────────┬───┬───────┬────────┐
│編號│犯罪時間、地點      │犯罪方式                    │被害人│犯罪所得財物  │所犯罪名、所處宣│
│    │                    │                            │      │              │告刑            │
├──┼──────────┼──────────────┼───┼───────┼────────┤
│ 1  │95年5月20日         │由甲○○持自備之鑰匙一支（業│張美玉│車牌號碼JGW— │甲○○意圖為自己│
│    │臺中縣龍井鄉○○路1 │經甲○○丟棄而滅失），開啟機│      │322號光陽機車 │不法之所有，而搶│
│    │段210巷36—1弄10號對│車電門開關，發動引擎後，竊取│      │一部          │奪他人之動產，累│
│    │面空地              │之                          │      │              │犯，處有期徒刑拾│
├──┼──────────┼──────────────┼───┼───────┤月，減為有期徒刑│
│ 2  │95年5月21日上午9時許│甲○○騎乘車牌號碼JGW—322號│陳林麗│皮包1只，內有 │伍月。          │
│    │臺中縣梧棲鎮○○路20│機車趁被害人未及防備時，搶奪│華    │現金1萬4千元  │                │
│    │巷巷口              │其右手之皮包後逃逸          │      │              │                │
│    │                    │                            │      │              │                │
│    │                    │                            │      │              │                │
│    │                    │                            │      │              │                │
├──┼──────────┼──────────────┼───┼───────┼────────┤
│ 3  │97年5月17日上午8時10│甲○○騎乘車牌號碼ABY—470號│余素芬│無            │甲○○意圖為自己│
│    │分許                │機車趁被害人未及防備時，搶奪│      │              │不法之所有，而搶│
│    │臺中縣龍井鄉○○路3 │其掛在腳踏車把手上之皮包，惟│      │              │奪他人之動產，未│
│    │巷巷口              │因皮包帶遭扯斷致掉落地面，而│      │              │遂，累犯，處有期│
│    │                    │未遂（毀損部分未據告訴）    │      │              │徒刑陸月。      │
├──┼──────────┼──────────────┼───┼───────┼────────┤
│ 4  │97年5月22日晚間9時7 │甲○○騎乘車牌號碼FQ3—525號│賴錦玉│皮包1只，內有 │甲○○意圖為自己│
│    │分許                │機車趁被害人未及防備時，從後│      │身份證、健保卡│不法之所有，而搶│
│    │臺中市○○街530號前 │方搶奪其左肩上之皮包後逃逸  │      │、駕照、行照各│奪他人之動產，累│
│    │                    │                            │      │1張、鑰匙2串、│犯，處有期徒刑捌│
│    │                    │                            │      │現金1千元、手 │月。            │
│    │                    │                            │      │機1支         │                │
├──┼──────────┼──────────────┼───┼───────┼────────┤
│ 5  │97年5月27日上午8時40│甲○○騎乘車牌號碼ABY—470號│陳麗卿│皮包1只，內有 │甲○○意圖為自己│
│    │分許                │機車趁被害人未及防備時，搶奪│      │身份證、健保卡│不法之所有，而搶│
│    │臺中縣梧棲鎮○○路  │其左手上之皮包後逃逸        │      │、器官捐贈卡、│奪他人之動產，累│
│    │143—11號前         │                            │      │、郵局提款卡、│犯，處有期徒刑捌│
│    │                    │                            │      │郵局提款簿、現│月。            │
│    │                    │                            │      │金5百元、手機1│                │
│    │                    │                            │      │支            │                │
└──┴──────────┴──────────────┴───┴───────┴────────┘


司法院資訊處製作；財團法人民間司法改革基金會備份。
